【裁判字號】    89,聲再,2
【裁判日期】    890630
【裁判案由】    聲請再審
【裁判全文】
台灣新竹地方法院刑事裁定                            八十九年度聲再字第二號
    再審聲請人
    即  被  告  甲○○○
    訴訟代理人  張惠英
右列聲請人即被告因違反水利法等案件，對於本院八十七年度訴字第六三三號確定判
決，聲請再審，本院裁定如左：
    主      文
再審之聲請駁回。
    理      由
一、本件聲請意旨略以：聲請人前因違反水利法案件，經本院以八十七年度訴字第六
    三三號判處應執行拘役壹拾日，惟原審所認定之新竹市○○段七九三地號上之白
    沙屯圳支線圳路引水建築造物、土地，並非台灣省新竹農田水利會所有，有該所
    於八十四年四月六日出具之八四竹農字第一三八六號函可憑。且聲請人雇工挖掘
    該溝渠，係因淹水造成生命財產之危害，始出於正當防衛之行為，此可傳訊證人
    郭國錫出庭，此二項證據屬原判決漏未予以審酌之新證據，爰依刑事訴訟法第四
    百二十條第一項第六款之規定聲請再審云云。
二、按有罪之判決確定後，有因發見確實之新證據，足認受有罪判決之人應受無罪、
    免訴、免刑或輕於原判決所認罪名之判決者之情形，為受判決人之利益，得聲請
    再審，刑事訴訟法第四百二十條第一項第六款定有明文。又法院認為無再審理由
    者，應以裁定駁回之，刑事訴訟法第四百三十四條第一項定有明文。
三、本件聲請人係以發見確實之新證據為由聲請再審，惟所謂確實之新證據係指就證
    據之本身形式上觀察，毋須經調查程序，顯然可認為足以動搖原確定之判決者而
    言（最高法院四十年台抗字第二號判例參照）。經查：
  （一）聲請人上開所辯本案土地及引水建築造物，非台灣省新竹農田水利會所有一
        節，雖未經於原審提出上開農田水利會函為證，然原審所認定之理由係「經
        查：新竹市○○段七九三地號之土地，係新竹市農田水利會所有，其上之位
        於被告前揭訓練場之排水渠道，係被告於八十四年間所興建，有土地登記謄
        本、告訴代理人何智鈞之陳述、及該水利會所出具八十四年三月三日竹農水
        管字第○七○四號函可參」為論據，而被告所提出之上述農田水利會函亦明
        載：「有關貴補習班擅自在本會白沙屯支線圳路上架設橋涵乙案，經查該段
        產權非本會所有，但現仍為本會所用之灌排渠道，實不宜架設橋涵，以維渠
        道管理，請查照」等字樣，是即敘明該圳路係該水利會所用之灌排渠道，而
        該渠道位於前揭訓練場部分，係被告出資興建，故產權不屬水利會所有，此
        與原審所認定之事實尚無差異，就該證據形式上觀察實無從動搖原確定判決
        。
  （二）又聲請人主張其僱工挖掘溝渠，係因每逢淹水造成生命財產之危害，此行為
        係正當防衛之行為等語，惟此部分亦經原審於事實欄內認定：「因排水不良
        ，每逢豪雨該渠道即滿溢成災，影響其駕駛訓練班環境衛生」，並據此其犯
        罪之動機而為量刑之標準，是原判決就此部分已有審酌，其正當防衛之主張
        已為原審所不採，其事後任意舉出人證，以圖證實原審前所為有利之主張為
        真實，據以聲請再審，該項證據既非判決後所發現，顯難憑以聲請再審（最
        高法五十年台抗字第一○四號判例參照）
  （三）上開證據既非事實審法院於判決前未經發覺，不及調查斟酌，至其後始行發
        見者；又經原法院捨棄不採者，且就形式上觀察實無從動搖原確定判決，揆
        諸前揭判例要旨，即非刑事訴訟法第四百二十條第一項第六款所謂發見之新
        證據，自不得據為聲請再審之原因。是聲請人以刑事訴訟法第四百二十第一
        項第六款之規定聲請再審，揆諸首開規定，即無再審理由，應予駁回。
四、據上論斷，應依刑事訴訟法第四百三十四條，裁定如主文。
中      華      民      國    八十九    年      六      月     三十     日
                                    臺灣新竹地方法院刑事第一庭
                                          法  官    滕  治  平
右正本證明與原本無異。
如不服本裁定，應於裁定送達後五日內向本院提出抗告狀。
                                          書記官    彭  玟  源
中      華      民      國    八十九    年      六      月     三十     日


司法院資訊處製作；財團法人民間司法改革基金會備份。
